【裁判字號】    98,簡上,39
【裁判日期】    980331
【裁判案由】    詐欺
【裁判全文】
臺灣板橋地方法院刑事判決              98年度簡上字第39號
上  訴  人  臺灣板橋地方法院檢察署檢察官
被      告  甲○○
                    （現另案於臺灣臺中監獄執行中）
上列上訴人因被告詐欺案件，不服本院97年度簡字第111 號，中
華民國97年12月12日第一審判決（聲請簡易判決處刑案號：96年
度偵字第24985 號、96年度偵字第25693 號），提起上訴，本院
合議庭認有刑事訴訟法第451 條之1 第4 項但書之情形，適用通
常程序審判，並自為第一審判決如下：
    主  文
原判決撤銷。
甲○○共同意圖為自己不法之所有，以詐術使人將本人之物交付
，處有期徒刑拾月；又共同意圖為自己不法之所有，以詐術使人
將本人之物交付，處有期徒刑拾月。應執行有期徒刑壹年陸月。
    事  實
一、甲○○與某真實姓名、年籍均不詳，自稱「張志誠」及綽號
    「阿永」之成年男子及其等所屬詐欺集團成員，共同意圖為
    自己不法之所有，基於詐欺取財之犯意聯絡，先由甲○○於
    民國96年6 月28日下午，先將其向中國信託商業銀行新莊分
    行所申請之000000000000號帳號告知「張志誠」，再由「張
    志誠」所屬之詐欺集團成員於96年6 月28日下午2 時許，撥
    打電話予乙○○，向乙○○佯稱係警政署防偽科組長，因乙○○開立許多人頭帳戶，屬經濟犯罪，經檢察官下令凍結乙○○之帳戶，乃指示乙○○將資金轉移匯入甲○○之上開中
    國信託商業銀行帳戶，乙○○隨即至址設臺北縣三重市○○
    路○ 段360 號之合作金庫商業銀行北三重分行匯款新臺幣（
    下同）3,286,218 元及址設臺北縣三重市○○路○ 段380 號
    之玉山商業銀行三重分行匯款2,899,589 元至甲○○之上開
    中國信託商業銀行帳戶。約數小時後，「張志誠」及「張志
    誠」之友人綽號「阿永」之成年男子即與甲○○相約於臺北
    市士林捷運站見面，再由甲○○與綽號「阿永」一同至中國
    信託商業銀行士林分行提領6,185,807 元後，交予「張志誠
    」。甲○○與「張志誠」及綽號「阿永」之成年男子及其等
    所屬詐欺集團成員，共同意圖為自己不法之所有，另基於詐
    欺取財之犯意聯絡，先由甲○○於96年6 月29日上午，先將
    其向第一商業銀行丹鳳分行所申請之00000000000 號帳號告
    知「張志誠」，再由「張志誠」所屬之詐欺集團成員於96年
    6 月29日上午8 時25分許，撥打電話予丙○○，向丙○○佯
    稱遭人冒辦健保卡，應向警方備案，復佯裝為檢察官，指示
    丙○○將金錢匯入甲○○之上開第一商業銀行帳戶，丙○○
    隨即至址設臺南縣學甲鎮○○路448 號之第一商業銀行匯款
    1,833, 000元至甲○○之上開第一商業銀行帳戶。約數小時
    後，「張志誠」及「張志誠」之友人綽號「阿永」之成年男
    子即與甲○○相約於第一商業銀行新莊分行外見面，再由甲○○與綽號「阿永」一同至第一商業銀行新莊分行提領1,83
    3,000 元後，交予「張志誠」。嗣經乙○○、丙○○發覺有
    異，報警處理，始知上情。
二、案經臺北縣政府警察局三重分局、新莊分局報告臺灣板橋地
    方法院檢察署檢察官偵查後聲請以簡易判決處刑。
    理  由
壹、程序部分：
    按被告以外之人於審判外之陳述，雖不符刑事訴訟法第159
    條之1 至第159 條之4 之規定，而經當事人於審判程序同意
    作為證據，法院審酌該言詞陳述或書面陳述作成時之情況，
    認為適當者，亦得為證據；當事人、代理人或辯護人於法院
    調查證據時，知有刑事訴訟法第159 條第1 項不得為證據之
    情形，而未於言詞辯論終結前聲明異議者，視為有前項之同
    意，刑事訴訟法第159 條之5 第1 項、第2 項分別定有明文
    。經查，本判決下列所引用之被告以外之人於審判外之陳述
    （包括書證），檢察官及被告於本院言詞辯論終結前均未聲
    明異議，本院審酌上開證據資料製作時之情況，尚無違法不
    當及證明力明顯過低之瑕疵，亦認為以之作為證據應屬適當
    ，故揆諸前開規定，認前揭證據資料有證據能力。
貳、實體部分：
一、訊據被告甲○○固不否認將其所有之中國信託商業銀行及第
    一商業銀行帳戶之帳號告知「張志誠」及至銀行提領款項之
    事實，惟矢口否認有何共同詐欺犯行，辯稱：伊僅係幫友人
    「張志誠」領錢，伊與「張志誠」係當兵時認識的朋友，其
    自稱從事中古汽車買賣，「張志誠」致電向伊表示因買賣汽
    車需要，要向伊借用帳戶使用，伊將中國信託商業銀行及第
    一商業銀行帳號告知「張志誠」後，再與「張志誠」之友人
    即綽號「阿永」之成年男子共同至銀行領錢，提領之款項伊
    均交給「張志誠」，伊不知道「張志誠」將伊之銀行帳戶作
    為犯罪之用云云。
(一)被告於中國信託商業銀行新莊分行、第一商業銀行丹鳳分行
    分別開設帳號000000000000號、00000000000 號帳戶使用，
    並分別於96年6 月28日及同年月29日將上開帳號告知「張志
    誠」，事後並偕同「張志誠」之友人即綽號「阿永」之成年
    男子一同至中國信託商業銀行士林分行、第一商業銀行新莊
    分行提領6,185,807 元、2,899,589 元等事實，業據被告於
    本院訊問時供承在卷，並有第一商業銀行顧客管理資訊系統
    —顧客資料變更交易資料及中國信託商業銀行檢附之帳戶歷
    史交易查詢各乙份在卷可按。又被害人乙○○、丙○○於上
    開時間，遭詐欺集團成員以上開詐騙方法詐騙，致均陷於錯
    誤，而依指示匯款至被告所有之上開中國信託商業銀行及第
    一商業銀行帳戶內，隨即遭被告提領殆盡等情，亦據被害人
    乙○○、丙○○於警詢時指述歷歷，並有玉山銀行匯款回條
    、合作金庫銀行匯款回條聯（二）及第一商業銀行存款憑條
    （均為影本）各乙紙附卷可資佐證，足見上情非虛。
(二)被告雖以前詞置辯，然被告於本院訊問時自稱：與「張志誠
    」係80年間當兵時至臺南遊玩時認識，伊對於「張志誠」之
    年籍、地址等資料均不清楚，平均1 年僅以呼叫器或係行動
    電話聯絡1 至3 、4 次，「張志誠」於96年6 月間亦曾向伊
    借用銀行帳戶，但伊認為有問題，就拒絕他，此次「張志誠
    」再向伊借用帳戶，伊也認為有問題等語（詳本院卷第38頁
    ），而按任何人均可辦理金融帳戶存摺、提款卡使用，如無
    正當理由，實無借用他人帳號使用之理，被告為一智慮健全
    、有社會經驗之人，對此自無不知之理，竟猶提供帳戶供「
    張志誠」所屬之詐欺集團使用，且為之提款，益徵「張志誠
    」所屬之詐欺集團對於被告有相當程度之信賴關係，殆無疑
    義。其次，按正犯、從犯之區別，係以其主觀之犯意及客觀
    之犯行為標準，凡以自己犯罪之意思而參與犯罪，無論其所
    參與者是否犯罪構成要件之行為，皆為正犯，其以幫助他人
    犯罪之意思而參與犯罪，其所參與者，苟係犯罪構成要件之
    行為，亦為正犯，必以幫助他人犯罪之意思而參與犯罪，其
    所參與者又為犯罪構成要件以外之行為，始為從犯，最高法
    院25年度上字第2253號判例意旨可資參照。查我國現今電話
    詐騙犯罪猖獗，此犯罪類型常須蒐羅電話門號、金融機構帳
    戶、撥打電話、指定被害人匯款帳戶、自帳戶提領款項、取
    贓分贓等階段，乃係需由多人縝密分工方能完成之集團性犯
    罪，被告非僅提供帳戶供「張志誠」所屬之詐欺集團使用，
    猶負責提領款項擔任俗稱「車手」之工作，自應論以共同正
    犯而非幫助犯。
(三)綜上，被告涉犯共同詐欺罪，事證明確，犯行洵堪認定，應
    予依法論科。
二、核被告甲○○所為，均係犯刑法第339 條第1 項之詐欺取財
    罪。被告與「張志誠」、「阿永」及其等所屬詐欺集團成員
    ，具有犯意聯絡，並參與領款之行為分擔，均為共同正犯。
    被告所犯上開二罪，犯意各別，行為互殊，應予分論併罰。
    原審以被告犯罪事證明確，據以論罪科刑，固非無見。惟查
    ：刑罰之量定，固屬法院自由裁量之職權行使，惟刑事審判
    之量刑，旨在實現刑罰權之分配的正義，故法院對科刑判決
    之被告量刑，應符合罪刑相當原則，使罰當其罪，以契合人
    民之法律感情。此所以刑法第57條明定科刑時應審酌一切情
    狀，尤應注意該條所列各款情形，以為科刑輕重之標準。查
    本件被告與詐欺集團成員共同向被害人乙○○、丙○○詐得
    之金額高達8,018,807 元，且對詐欺集團之行為參與甚深，
    業如前述，原審僅判處被告應執行有期徒刑6 月，且得易科
    罰金，難認罪刑相當，顯與比例原則相悖，檢察官執此指摘
    原審判決量刑不當，為有理由，自應由本院將之撤銷改判。
    爰審酌被告提供銀行帳號供詐欺集團使用，復擔任提領款項
    之「車手」工作，參與本件詐欺犯罪之程度甚深，且被害人
    遭詐騙之金額高達8 百餘萬元，暨兼衡被告素行、智識程度
    、犯罪手段、犯後否認之態度等一切情狀，分別量處如主文
    所示之刑，並定其應執行之刑，以資懲儆。
三、按法院得逕以簡易判決處刑者，所科之刑以宣告緩刑、得易
    科罰金之有期徒刑及拘役或罰金為限。檢察官聲請以簡易判
    決處刑之案件，經法院認為有刑事訴訟法第451 條之1 第4
    項但書第一款所列之被告所犯之罪不合第449 條所定得以簡
    易判決處刑之案件者，應適用通常程序審判之，刑事訴訟法
    第449 條第3 項、第452 條分別定有明文。本件被告既經本
    院判處不得易科罰金之有期徒刑，量刑業已超出刑事訴訟法
    第449 條第3 項簡易程序所得判處之範圍，具有同法第451
    條之1 第4 項但書之情形，即應依通常程序為第一審判決，
    附此敘明。
據上論結，應依刑事訴訟法第452 條、第455 條之1 第1 項、第
3 項、第451 條之1 第4 項但書、第369 條第1 項前段、第299
條第1 項前段，刑法第28條、第339 條第1 項，刑法施行法第1
條之1 第1 項、第2 項前段，判決如主文。
本案經檢察官吳宗光到庭執行職務。
中    華    民    國    98    年    3     月    31    日
                  刑事第十三庭  審判長法  官  李幼妃
                                      法  官  張紹省
                                      法  官  鄭燕璘
上列正本證明與原本無異。
如不服本判決，應於判決送達後10日內敘明上訴理由，向本院提
出上訴狀 (應附繕本) ，上訴於臺灣高等法院。其未敘述上訴理
由者，應於上訴期間屆滿後20日內向本院補提理由書「切勿逕送
上級法院」。
中    華    民    國    98    年    3     月    31    日
                                      書記官  陳筱惠
附錄本案論罪科刑法條全文：
刑法第339條：
意圖為自己或第三人不法之所有，以詐術使人將本人或第三人之
物交付者，處5 年以下有期徒刑、拘役或科或併科1 千元以下罰
金。
以前項方法得財產上不法之利益或使第三人得之者，亦同。
前二項之未遂犯罰之。


司法院資訊處製作；財團法人民間司法改革基金會備份。
